【裁判字號】    96,訴,3433
【裁判日期】    971224
【裁判案由】    違反藥事法
【裁判全文】
臺灣高雄地方法院刑事判決              96年度訴字第3433號
公  訴  人  臺灣高雄地方法院檢察署檢察官
被      告  翔笙生物科技有限公司
代  表  人  王繹勳
被      告  丑○○
            子○○
共      同
選任辯護人  林復華律師
            林柏瑞律師
被      告  壬○○
            丙○○
共      同
指定辯護人  洪世崇律師
上列被告因違反藥事法案件，經檢察官提起公訴（95年度偵字第
9049號、95年度偵字第19066 號、96年度偵字第918 號），本院
判決如下：
    主  文
丑○○共同以犯藥事法第八十二條第一項之製造偽藥罪為常業，
處有期徒刑柒年。扣案如附表四編號一至四所示之物沒收。
子○○共同以犯藥事法第八十二條第一項之製造偽藥罪為常業，
處有期徒刑伍年陸月。扣案如附表四編號一至四所示之物沒收。
丙○○共同以犯藥事法第八十二條第一項之製造偽藥罪為常業，
處有期徒刑伍年捌月。
翔笙生物科技有限公司因其代表人及受雇人，執行業務犯修正前
藥事法第八十二條第二項之罪，處罰金新臺幣伍拾萬元，減為罰
金新臺幣貳拾伍萬元。
壬○○無罪。
    事  實
一、緣丑○○明知製造藥品，應將其成分、規格、性能、製法之
    要旨，檢驗規格與方法及有關資料或證件，連同原文和中文
    標籤、原文和中文仿單及樣品，並繳納費用，申請中央衛生
    主管機關查驗登記，經核准發給藥品許可證後，始得製造，
    並應領有工廠登記證，未經核准，不得擅自製造並販賣之，
    竟基於製造並販售偽藥之常業犯意，自民國93年間某時起，
    為後述之製造、販賣偽藥行為，並於93年12月2 日出資，以
    不知情之林漢文（另經檢察官為不起訴處分）為名義負責人
    ，向高雄市政府申請設立址設於高雄市○○區○○路160 號
    之「翔笙生物科技有限公司」（下稱翔笙公司），隨即又以
    不知情之壬○○擔任翔笙公司名義負責人，並於同年月10日
    ，將翔笙公司負責人變更為壬○○，復自93年12月間某日起
    ，僱用知情有共同犯意聯絡之丙○○（原名吳佳勳，於95年
    8 月間改名丙○○），負責將「太存」粉狀原料送往打錠包
    裝，及受理經銷商訂貨與送貨等業務。然因丙○○深怕其罪
    行遭人發覺，而於94年5 月底自動辭職，另壬○○亦不願再
    續任名義負責人，丑○○為使公司事業延續，讓丙○○將翔
    笙公司庫存藥品及相關業務移交給知情有共同犯意聯絡之子
    ○○（為丑○○之弟），並於94年6 月30日，申請變更翔笙
    公司負責人為子○○，子○○復於95年2 月27日將翔笙公司
    轉讓而變更負責人為王繹勳。丑○○先後分別與丙○○、子
    ○○基於製造、販賣偽藥之常業犯意聯絡，未經核准，共同
    為下列製造並販售偽藥之行為，並以之為常業：
  (一)丑○○於93年間某時，持「上昇科技股份有限公司董事長丑
    ○○」名片，但口稱為「翔笙科技有限公司」人員，到不知
    情之林莉菁所經營位於高雄縣鳳山市○○路248 巷1 之1 號
    之「久富浚生物科技股份有限公司」（下稱久富浚公司），
    佯稱其所提供之原料為食品，要林莉菁將原料打成錠劑，第
    二次則由丙○○將原料運往久富浚公司，先後2 次製造內含
    與「威而剛」成分「Sildenafil」主結構相同之「Acetilde
    nafil 」之偽藥錠劑，並將之命名為「太存」。丙○○復自
    94年1 月11日起至同年4 月16日止，前往不知情之洪春雄所
    經營位於高雄市○○區○○街4 號之「興豐包裝企業有限公
    司」（下稱興豐公司），要洪春雄將錠劑打成鋁箔片或將原
    料打成錠劑，而製造偽藥「太存」錠劑。丑○○、丙○○於
    上揭偽藥「太存」製成後，即與不知情之客戶于然鈴、戊○○、癸○○等人接洽，陸續寄送或交付偽藥「太存」以販賣
    之（販賣日期詳如附表一編號1 所示）。嗣不知情之于然鈴
    、戊○○分別以附表一編號2 、3 所示方式輾轉賣出，而經
    臺中市衛生局於附表二所示時、地，查獲如附表二所示之物
    ，經送行政院衛生署藥物食品檢驗局檢驗後，均檢出「Acet
    ildenafil 」之成分。
  (二)丑○○、丙○○續承前揭犯意聯絡，於94年3 月15日，在台
    北市○○路○段202 號7 樓之2 「天穎生化科技有限公司」
    （下稱天穎公司），以壬○○之名義，代表翔笙公司與不知
    情之天穎公司代表人陳志宏及處長溫怡禎，簽訂經銷契約書
    ，雙方約定由翔笙公司負責生產「SUPER 活力」膠囊交給天
    穎公司銷售，翔笙公司應保證「SUPER 活力」膠囊內決不含
    西藥及違禁藥品成分等內容。詎丑○○、丙○○明知渠等於
    94年3 月24日左右，在不詳地點所製造之「SUPER 活力」膠
    囊內含「Caffeine」（即咖啡鹼）及「Acetildenafil 」之
    成分，係屬偽藥，竟於同年5 月16日，以新臺幣（下同）13
    2 萬7817元之價額，販賣「SUPER 活力」膠囊4944盒（1 盒
    6 粒裝）給天穎公司代理經銷，不知情之天穎公司業務經理
    己○○等人，旋即將前開偽藥銷予台北市各藥房。嗣經臺北
    市政府衛生局於附表三所示時、地，查獲如附表三所示之物
    ，經送驗後檢出內含「Caffeine」、「Acetildenafil 」之
    成分。
  (三)丑○○另與子○○共同基於製造、販賣偽藥之常業犯意聯絡
    ，於94年6 月30日、94年8 月18日委託不知情之洪春雄所經
    營之興豐公司，要洪春雄將原料打成錠劑，洪春雄遂依指示
    製成偽藥「太存」錠劑（內含與「威而剛」成分「Sildenaf
    il Analogue 」主結構相同之「Acetildenafil 」等成分）
    ，並自94年7 月20起至95年2 月27日（翔笙公司負責人變更
    為王繹勳）止，陸續將製成之偽藥「太存」販賣給不知情之
    癸○○及癸○○嗣後所經營位於台南市○區○○路221 巷73
    號之「百興生技有限公司」（下稱百興公司）。不知情之癸○○再指示不知情之百興公司業務員李碧蓮、丁○○分別以
    附表一編號4 、5 所示方式輾轉賣出。嗣於94年8 月9 日經
    警前往翔笙公司搜索，並扣得如附表四所示之物，復於95年
    10月26日，法務部調查局彰化縣調查站人員到「俊傑中西藥
    局」、「長喜藥局」，甲○○、乙○○當場交付販賣剩餘之
    「太存」錠劑給調查員，而分別扣得如附表五所示之物。經
    送往行政院衛生署實施檢驗後，發現「長喜藥局」之扣押物
    含有「Acetildenafil 」及「Sildenafil Analogue 」等西
    藥成分，在俊傑中西藥局之扣押物發現含有「Piperidenafi
    l 」、「Acetildenafil 」及「Sildenafil Analogue 」等
    西藥成分，始悉上情。
二、案經臺中市衛生局函送、法務部調查局彰化縣調查站移送及
    臺灣高雄地方法院檢察署檢察官自動檢舉偵查起訴。
    理  由
壹、程序方面及證據能力部分：
一、按法院認為應科拘役、罰金或應諭知免刑或無罪之案件，被
    告經合法傳喚無正當理由不到庭者，得不待其陳述逕行判決
    ，刑事訴訟法第306 條定有明文。查被告翔笙生物科技有限
    公司所涉違反藥事法第87條之部分，為應科罰金之案件，被
    告翔笙生物科技有限公司經本院合法傳喚無正當理由不到庭
    ，爰亦依上開條文規定，不待其陳述逕行判決，合先敘明。
二、又按被告以外之人於偵查中向檢察官所為陳述，除顯有不可
    信之情況者外，得為證據，刑事訴訟法第159 條之1 第2 項
    定有明文。經查，證人林莉菁、洪春雄、于然鈴、徐春薇（
    94年10月12日）、戊○○、陳志宏、溫怡禎、己○○、辛○○、癸○○、乙○○、甲○○在檢察官偵查中所為之證述，
    性質上雖屬傳聞證據，惟係偵查中向檢察官所為之證述，並
    經具結，且無顯有不可信之情況，衡諸上開規定，自具有證
    據能力。
三、另按被告以外之人（包括證人、鑑定人、告訴人、被害人及
    共同被告等）於審判外之陳述雖不符前4 條（刑事訴訟法第
    159 條之1 至159 條之4） 之規定，而經當事人於審判程序
    同意作為證據，法院審酌該言詞陳述或書面陳述作成時之情
    況，認為適當者，亦得為證據；當事人、代理人或辯護人於
    法院調查證據時，知有刑事訴訟法第159 條第1 項不得為證
    據之情形，而未於言詞辯論終結前聲明異議者，視為有前項
    之同意，刑事訴訟法第159 條之5 定有明文。經查，證人乙○○、被告丙○○於調詢中所為陳述，其性質雖屬傳聞證據
    ，然其所為之上開調詢筆錄內容，業經本院審理時予以提示
    並告以要旨，且各經檢察官及被告、辯護人等人表示意見，
    當事人已知上述筆錄內容乃傳聞證據，且均未於言詞辯論終
    結前對該筆錄內容異議，本院審酌上開筆錄作成時之情況，
    亦無不當取供等情形，認為以之作為本案之證據亦屬適當，
    自應具有證據能力。
貳、實體部分：
一、訊據被告丑○○、子○○、丙○○（下稱被告丑○○等3 人
    ）均矢口否認有上揭共同常業製造、販賣偽藥犯行，被告丑
    ○○辯稱：我們製造前有送藥檢局檢驗都沒有問題，我們才
    生產委託加工包裝，檢驗藥品之出處及過程應有問題，並非
    翔笙公司產品云云；被告子○○辯稱：於94年6 月初，我哥
    哥丑○○說他投資登記我為負責人，之前我看檢驗報告書都
    沒有問題云云；被告丙○○辯稱：我有將原料送去久富浚公
    司、興豐公司打錠，但原料是原來就有了，我不知含有西藥
    成分，沒有共同製造、販賣偽藥犯行云云。經查：
  (一)上揭犯罪事實，業據被告丑○○、子○○、丙○○於本院審
    理時坦承：１、丑○○於93年12月2 日出資，向高雄市政府
    申請設立址設於高雄市○○區○○路160 號之「翔笙公司」
    ，於93年12月10日由壬○○擔任翔笙公司負責人，丑○○並
    從93年12月間某日起，僱用丙○○負責將公司產品送驗、受
    理經銷商訂貨與寄貨等業務。２、被告丙○○有經手「太存
    」、「SUPER 活力」產品，並負責接電話寄貨，把原料送去
    興豐公司；被告子○○於94年6 月30日登記為翔笙公司負責
    人。３、丑○○於93年間某時，持「上昇科技股份有限公司
    董事長丑○○」名片，但口稱為翔笙公司人員，到不知情之
    林莉菁所經營之久富浚公司，其所提供之原料為食品，要林
    莉菁將原料打成錠劑，隨後並指示將原料運往久富浚公司製
    成錠劑，由丙○○將上開錠劑取回，並將之命名為「太存」
    。４、丙○○旋即依據丑○○所提供之客戶名單，在翔笙公
    司接受不知情之客戶癸○○等人訂貨並寄送「太存」以販賣
    之。５、臺中市衛生局分別於附表二所示時、地，查獲如附
    表二所示之物，經送行政院衛生署藥物食品檢驗局檢驗後，
    檢出「Acetildenafil 」之成分。６、94年5 月16日，翔笙
    公司以132 萬7817元之價額，提供「SUPER 活力」膠囊4944
    盒（一盒6 粒裝）給天穎公司代理經銷。７、臺北市政府衛
    生局於附表三所示時、地，查獲如附表三所示之物，經送驗
    後檢出內含「Caffeine」、「Acetildenafil 」之成分。８
    、丙○○自94年1 月11日起到同年4 月間某日止，前往不知
    情之洪春雄所經營位於高雄市○○區○○街4 號之興豐公司
    ，將其所提供之原料，要洪春雄將原料打成錠劑。９、95年
    10月26日，法務部調查局彰化縣調查站到俊傑中西藥局、長
    喜藥局，甲○○、乙○○當場交付剩餘之「太存」錠劑給調
    查員，而分別扣得如附表五所示之物，經送往行政院衛生署
    實施檢驗後，發現「長喜藥局」之扣押物含有「Acetildena
    fil 」及「Sildenafil Analogue 」等西藥成分；在俊傑中
    西藥局之扣押物發現含有「Piperidenafil 」、「Acetilde
    nafil 」及「Sildenafil Analogue 」等西藥成分等情不諱
    （見院一卷第133 、134 頁），另被告丙○○於偵訊及本院
    審理時復坦承稱：我到職時是依據他們所留資料，到鳳山久
    富浚公司去製成錠。我負責接電話寄貨，把原料送去加工廠
    ，久富浚公司、興豐公司我都有送過，我離職之前興豐公司
    都是我送的等語在卷（見偵八卷第50、51頁、院一卷第75、
    76頁），並有翔笙生物科技有限公司設立登記表、變更登記
    表各1 份（見偵四卷第60、63頁）、翔笙公司基本資料查詢
    1 紙在卷可佐（見偵八卷第100 頁）。
  (二)被告丑○○於93年間某時，持「上昇科技股份有限公司董事
    長丑○○」名片，但口稱為「翔笙科技有限公司」人員，到
    不知情之林莉菁所經營久富浚公司，佯稱其所提供之原料為
    食品，要林莉菁將原料打成錠劑，第二次則由被告丙○○將
    原料運往久富浚公司，先後2 次製造內含與「威而剛」成分
    「Sildenafil」主結構相同之「Acetildenafil 」之偽藥錠
    劑，並將之命名為「太存」。被告丙○○復自94年1 月11日
    起至同年4 月16日止，前往不知情之洪春雄所經營之興豐公
    司，要洪春雄將錠劑打成鋁箔片或將原料打成錠劑，而製造
    偽藥「太存」錠劑。丑○○、丙○○於上揭偽藥「太存」製
    成後，即與不知情之客戶于然鈴、戊○○、癸○○等人接洽
    ，陸續寄送或交付偽藥「太存」以販賣之（販賣日期詳如附
    表一編號1 所示）。嗣不知情之于然鈴、戊○○分別以附表
    一編號2 、3 所示方式輾轉賣出，而經臺中市衛生局於附表
    二所示時、地，查獲如附表二所示之物，經送行政院衛生署
    藥物食品檢驗局檢驗後，均檢出「Acetildenafil 」之成分
    等情，除上揭被告丑○○、丙○○坦承之事實外，並經；
  １、證人林莉菁（即久富浚公司負責人）於檢察官偵查中結證
      稱：在93年間簡先生說他要拿原料給我們打錠，他說是翔
      笙，但名片是寫上昇科技有限公司。剛開始是拿一點原料
      給我們打錠，我們問說是食品嗎他說是，之後第二次就拿
      原料拿過來給我們打錠，當時我們沒添加任何東西，我們
      只有打錠，沒有包裝等語在卷（見偵七卷第56頁）。另證
      人洪春雄（興豐公司負責人）於檢察官偵查中結證稱：自
      94年1 月11日開始與翔笙公司有往來，翔笙公司委託打鋁
      箔片，第二、三筆是94年2 月5 日、2 月19日充填膠囊，
      第四筆打錠，第五筆是94年4 月8 日充填膠囊，第六筆94
      年4 月16日打錠等情詳確（見偵七卷第32至34頁），復有
      洪春雄提供之興豐公司記帳單內帳1 份（見調卷第13頁）
      、興豐包裝企業有限公司出貨單3 紙在卷可佐（見調卷第
      51至53頁）。
  ２、證人于然鈴於偵訊中結證稱：這5 盒太存（依當日前後證
      述內容，當指陳春薇經營之一藥局查獲之5 盒太存，嗣
      後經查扣抽驗3 盒）是從翔笙公司「吳佳勳」來的，都是
      電話聯絡後，他把貨寄到我住的地方，他把太存寄到我那
      邊，我沒有再進行加工或添加物品，因為包裝都是有封口
      的，那幾盒是沒有拆封的。這幾盒太存出事後，有將它取
      走，退給翔笙公司，後翔笙公司把錢退給我，我有問為何
      摻有西藥成分，他說這些都是在程序中。陳春薇及我都不
      知道這些東西含有偽藥等語明確（見偵六卷第39至42頁）
      ，另證人陳春薇（即「一藥局」負責人）於檢察官偵查
      中結證稱：就是小姐拿藥到我那邊說，這藥給你賣，然後
      不久衛生局就過來了，然後我就打電話給公司，到頭來我
      都還不曉得那藥是什麼，她只有跟我講說那藥吃下去會比
      較有精神會提神，這個藥裡面的成分我都不知道等語在卷
      （見偵四卷第163 、164 頁），並有翔笙公司送貨給于然
      鈴之大榮一日配送貨單、翔笙公司販賣「太存」給于然鈴
      之出貨資料各1 份在卷可佐（見偵四卷第100 、101 頁）
      。
  ３、又證人庚○○（即成功藥局負責人）於本院審理時證稱：
      之前衛生局人員有查扣速勇錠，這些速勇錠是跟戊○○定
      的，進貨時有說係壯陽方面的產品，速勇錠賣出去時沒有
      再另行包裝或分裝賣。戊○○是從93年下半年度開始寄賣
      ，他是以個人名義拿過來寄賣，每次寄賣約10盒，每盒10
      顆，卡其色、錠劑，正圓形，說是國內翔笙公司製造。卷
      內（經提示）在成功藥局查扣的速勇錠，是在我的店內查
      扣，與戊○○當初幾次賣我的速勇錠都一樣，每次他賣給
      我的，都有盒子後面右上角的透明貼紙。衛生署查扣3 盒
      ，每次藥品都是戊○○親自拿過來，買入1 盒600 元、賣
      出1500元等語甚詳（見院一卷第311 至315 頁）。另證人
      戊○○（名片印張文霖）於檢察官偵查中結證稱：我有將
      速勇錠拿到庚○○的藥局去寄賣，東西是我跟翔笙公司在
      高雄拿的，那時接洽人是姓「吳」，因為市面上有賣上開
      東西，所以我就打盒子上面的聯絡電話，我交給庚○○的
      東西確實是從翔笙那邊寄出的，沒有經過加工及添加等語
      （見偵六卷第27至29頁），其於本院審理時亦證稱：約2-
      3 年前有向翔笙公司購買速勇錠，約2 次，都是向吳先生
      買的，買100 盒以下，2-3 萬元，我向翔笙公司交易的產
      品，是我親自去拿，到高雄市○○路的後面買，買的時間
      因很久了，我不確定，但確實是向翔笙買的，上開產品有
      交給成功樂局。吳先生就是在庭的丙○○，我是拿錠劑，
      沒有紙盒包裝，包裝是我自己做的，速勇錠名稱是我從英
      文翻譯來的，丙○○交給我時所給的錠劑，是叫「太存」
      等語詳確（見院一卷第263 至270 頁）。又被告丙○○於
      本院審理時亦坦認：我確實有交2 次給戊○○，我交的就
      是庭上提示的錠劑，但是名稱不是速勇錠，我是跟他講名
      稱叫「太存」等語（見院一卷第270 頁），復於本院審理
      時證稱：打成錠後沒有裝成紙盒，戊○○跟我訂貨後，有
      將「SUPMAN速勇錠劑」空盒拿給我看，請我幫他裝，我跟
      他說我們公司只有做「太存」等語明確（見院一卷第325
      頁），且於94年8 月9 日經警前往翔笙公司搜索，並扣得
      如附表四編號10之速勇錠空盒297 個（見偵四卷第143 頁
      ），亦與證人戊○○上開證述情節不悖，自堪認證人戊○○上開證述，確屬非虛。
  ４、又台中市衛生局於附表二編號1 所載時間、在「一藥局
      」查扣翔笙公司所生產之「太存」3 盒，經送行政院衛生
      署藥物食品檢驗局檢驗後，檢出「Acetildenafil 」之成
      分等情，亦有台中市衛生局94年5 月10日藥物檢查現場紀
      錄表、行政院衛生署藥物食品檢驗局94年6 月22日藥檢參
      字0000000000號檢驗成績書各1 紙在卷可稽（見偵四卷第
      3 、5 頁），另台中市衛生局於附表二編號2 所載時間，
      在「成功藥局」查扣之速勇錠劑3 盒，經送行政院衛生署
      藥物食品檢驗局檢驗後，檢出「Acetildenafil 」之成分
      等情，亦有台中市衛生局94年5 月17日藥物檢查現場紀錄
      表、行政院衛生署藥物食品檢驗局94年6 月22日藥檢參字
      0000000000號檢驗成績書各1 紙在卷可稽（見偵一卷第3
      、5 頁）。
  ５、再者，經本院勘驗上開扣案物，結果略以：(1)台中市衛生
      局抽查藥品化粧品封袋1 個，其上註記「太存」、有效日
      期96年12月10日、製造廠商高雄市○○區○○路160 號，
      抽查日期94年5 月13日、地點一藥局，經檢視上開封袋
      內為太存土黃包裝盒1 盒、包裝盒上品名為「太存」、包
      裝規格為10粒裝、保存期限3 年、成份為冬蟲夏草等物、
      委託製造廠商為翔笙生物科技有限公司，地址高雄市○○
      區○○路160 號、電話00-0000000、委託加工廠商興豐包
      裝企業有限公司、有效日期96年12月10日，包裝盒內驗後
      剩餘太存錠劑2 粒（原包裝規格為10粒裝），另有說明書
      1 紙；(2)台中市衛生局抽查藥品化粧品封袋1 個，其上註
      記速勇、批號2008. Ｊan.12 日、製造廠商翔笙生物科技
      有限公司，抽查日期94年5 月17日、地點成功藥局，經檢
      視上開（速勇）封袋內為ＳＵＰＭＡＮ速勇錠劑包裝1 盒
      、包裝規格為10粒裝、保存期限3 年、成份為冬蟲夏草等
      物（與上開太存包裝盒所載成份品名、比例均相同）、有
      效期限3 年、有效日期2008. Ｊan. 12日，包裝盒內驗後
      剩餘速勇錠劑2 粒（原包裝規格為10粒裝，其上錫箔包裝
      上貼有翔笙生物科技），另有說明書1 紙，該說明書與上
      開太存說明書同等情，亦有本院97年6 月4 日勘驗筆錄1
      份在卷可稽。復佐以前揭證人于然鈴向翔笙公司所購買，
      後交陳春薇所經營之「一藥局」販賣之翔笙公司產品「
      太存」，及證人戊○○向翔笙公司丙○○所購買「太存」
      錠劑（無包裝紙盒），自行以紙盒包裝並命名後，交由「
      成功藥局」販賣之「速勇錠」，均係「錠劑」，並非液狀
      或粉狀而可任意添加其他成分，且上開錠劑外面更以錫箔
      片包裝，他人實難以不破壞錫箔包裝而添加其他西藥成分
      ，然上開2 藥局所查扣之「太存」、「速勇錠」經取樣送
      驗後，均相同檢出「Acetildenafil 」成分。是由上揭事
      證綜合以觀，自堪認證人于然鈴、戊○○分別以附表一編
      號2 、3 所示方式輾轉賣出，而經臺中市衛生局於附表二
      所示時、地，所查獲如附表二所示之物，確均係翔笙公司
      所製造及販售無誤。
  ６、此外，「速勇錠劑」、「太存」兩種檢體所檢出「Acetil
      denafil 」成分，係為「Sildenafil analogueM.W.466」
      ，其主結構與Sildenafil（本署核准之威而剛成分）相同
      ，該成分已列屬藥品。經查某一成分之主結構與Sildenaf
      il之主結構相同，稱之為「Sildenafil Analogue （類緣
      物）」，因主結構相同，且整體結構極為類似。經查世界
      相關文獻，與Sildenafil之主結構相似，皆會有與Silden
      afil相同之作用（抑制Phosphodiesterase type V），只
      是程度有差異而已。該成分可顯著影響人體之生理功能，
      符合藥事法第6 條第3 款：「足以影響人類身體結構及生
      理機能之藥品」規定，且行政院衛生署未曾核准品名為「
      速勇錠劑」、「太存」之藥物許可證，應就其來源認屬為
      藥事法第20條第1 款之偽藥或同法第22條第2 款之禁藥等
      情，亦有行政院衛生署94年8 月10日衛署藥字第09400334
      16號函1 份在卷可稽。是被告丑○○等人，未經核准所共
      同製造及販賣之上開產品，確屬偽藥無訛。
  (三)另被告丑○○、丙○○於94年3 月15日，在台北市○○路○
    段202 號7 樓之2 天穎公司，以壬○○之名義，代表翔笙公
    司與不知情之天穎公司代表人陳志宏及處長溫怡禎，簽訂經
    銷契約書，雙方約定由翔笙公司負責生產「SUPER 活力」膠
    囊交給天穎公司銷售，翔笙公司應保證「SUPER 活力」膠囊
    內決不含西藥及違禁藥品成分等內容。詎丑○○、丙○○明
    知渠等於94年3 月24日左右，在不詳地點所製造之「SUPER
    活力」膠囊內含「Caffeine」（即咖啡鹼）及「Acetildena
    fil 」之成分，係屬偽藥，竟於同年5 月16日，以新臺幣（
    下同）132 萬7817元之價額，販賣「SUPER 活力」膠囊4944
    盒（一盒6 粒裝）給天穎公司代理經銷，不知情之天穎公司
    業務經理己○○等人，旋即將前開偽藥銷予台北市各藥房。
    嗣經臺北市政府衛生局於附表三所示時、地，查獲如附表三
    所示之物，經送驗後檢出內含「Caffeine」、「Acetildena
    fil 」之成分等情，除上揭被告丑○○、丙○○坦承之部分
    事實外，並經：
  １、證人陳志宏（即天穎公司負責人）於檢察官偵查中證稱：
      剛開始是溫處長與翔笙公司接洽，簽約是我跟溫處長去，
      簽約時是丑○○與丙○○去的，沒有看到壬○○等語（見
      偵八卷第78、79頁），另證人溫怡禎（即天穎公司處長）
      於檢察官偵查中亦證稱：是翔笙公司丑○○、丙○○跟我
      洽談，接洽過程中就說產品是純天然的，不含西藥成分有
      檢驗報告，還出示檢驗報告給我們公司，沒有提到SUPER
      活力膠囊有包含咖啡因等。那時負責人好像是壬○○，簽
      約時他們負責人沒來，來的好像是丙○○，簡先生不曉得
      有沒有來不大記得等語明確（見偵八卷第78、79頁），復
      有翔笙公司與天穎公司經銷契約書1 份（見偵三卷第34至
      38頁）、天穎公司簽發予翔笙公司支票3 紙（見偵三卷第
      39頁）、翔笙公司開立給天穎公司之統一發票1 紙（見偵
      三卷第40頁）在卷可憑。
  ２、又證人己○○（即天穎公司業務經理）於檢察官偵查中並
      結證稱：「（辛○○店內的SUPER 活力膠囊是你們公司寄
      賣的嗎?） 對。」、「（這些膠囊從翔笙到你們公司再到
      辛○○的藥房，是否有經過加工?） 完全沒有。」、「（
      何以能確定SUPER 活力膠囊是你們寄賣?） 因為是從我們
      進貨到陳先生的店內銷售的。」、「（SUPER 活力膠囊都
      是從翔笙公司進貨的嗎?） 是。沒有其他廠商。」等語明
      確（見偵八卷第60、61頁），其於本院審理時亦證稱：辛○○藥局即建東西藥房部分，是由我們業務「張國重」負
      責，我是業務主管所以都清楚，辛○○藥局查扣的貨品確
      實是我們公司託他們寄賣的，此從包裝跟出貨的資料可以
      確認，「SUPER 活力」到我們公司後，沒有重新分裝或打
      錠等語詳確（見院一卷第255 至259 頁）；另證人辛○○
      （即建東西藥房負責人）於檢察官偵查中結證稱：我有向
      天穎公司進「SUPER 活力」膠囊，是公司來寄賣的，卷附
      扣案之檢體（膠囊及包裝）是衛生局來我店取走的沒錯等
      語明確（見偵三卷第30、31頁），其於本院審理時亦證稱
      ：我在台北市開設建東西藥房，被台北市衛生局查扣「SU
      PER 活力」膠囊，上開膠囊是「張國重」寄賣的，衛生局
      人員有出示證件表明係衛生所人員，鈞院所提示（偵二卷
      第3 頁）之現場檢查紀錄表是當天檢查完給我看到之紀錄
      表，當天的檢查狀況跟上面寫的一樣，帶走的2 盒是沒有
      開過的等語甚明（見院一卷第260 至263 頁）。
  ３、再者，臺北市政府衛生局於附表三所示時、地，查獲如附
      表三所示之物，經送驗後檢出內含「Caffeine」、「Acet
      ildenafil 」之成分等情，亦有台北市衛生局94年6 月15
      日食品檢查現場紀錄表1 份（見偵二卷第3 頁）及台北市
      政府衛生局94年9 月16日函、行政院衛生署食品檢驗局94
      年8 月24日藥檢字第0949422586號檢驗成績書各1 份在
      卷可稽（見偵三卷第1 、3 頁）。另「Caffeine」（咖啡
      ）係屬西藥成分，且主要作用在大腦皮質及延髓，大劑
      量對於脊髓亦有影響，服用後由於大腦皮質興奮致使思想
      力、理智、精神及肌肉等活動能力增加，並可減低倦睡及
      疲勞。副作用為過量時會引起心悸亢進、興奮、失眠、嘔
      吐、下痢等；又Sildenafil Analogue M.W.466 即「Acet
      ildenafil 」符合藥事法第6 條第3 款定義，應列屬藥品
      等事實，亦有行政院衛生署藥物食品檢驗局94年10月26日
      藥檢字第0949430904號函及附件常用藥品手冊、會議紀
      錄在卷可佐（見偵三卷第10至20質）。
  ４、此外，經本院勘驗台北市衛生局抽查藥品化粧品封袋1 個
      ，其上註記ＳＵＰＥＲ活力、規格6 粒、批號ＴＳ050301
      、製造廠商天穎生化科技有限公司、地址：台北市○○路
      ○段202 號7 樓之2 、有效日期97年3 月23日、抽查地點
      台北市○○路97號1 樓、袋內數量1 盒、袋面背後蓋有建
      東西藥房之章。經檢視袋內為ＳＵＰＥＲ活力盒1 個、品
      名：ＳＵＰＥＲ活力，規格每粒500mg ，6 粒裝、主成份
      冬蟲夏草等物、保存期限3 年、製造廠商天穎生化科技有
      限公司、地址：台北市○○路○段202 號7 樓之2 、批號
      ＴＳ050301、有效日期97年3 月23日、包裝盒內驗餘ＳＵ
      ＰＥＲ活力2 錠（原包裝規格為6 錠）等情，有本院97年
      6 月14日勘驗筆錄1 份在卷可稽。則由上開保存期限3 年
      ，有效日期97年3 月23日觀之，翔笙公司製造上開「SUPE
      R 活力」膠囊日期應約於94年3 月24日左右。再者，於94
      年8 月9 日，在翔笙公司亦查獲ＳＵＰＥＲ活力空盒2 箱
      ，有搜索扣押筆錄、扣押物品目錄表各1 份在卷可稽（見
      偵四卷第141 至143 頁）。是由上揭事證綜合以觀，自堪
      認臺北市政府衛生局於附表三所示時、地，所查獲如附表
      三所示之「SUPER 活力」膠囊，確係翔笙公司所製造及販
      售，且上開「SUPER 活力」膠囊，內含「Caffeine」、「
      Acetildenafil 」等西藥成分，復未經核准而製造，自屬
      偽藥無誤。
  (四)被告丑○○另與子○○共同基於製造、販賣偽藥之常業犯意
    聯絡，於94年6 月30日、94年8 月18日委託不知情之洪春雄
    所經營之興豐公司，要洪春雄將原料打成錠劑，洪春雄遂依
    指示製成偽藥「太存」錠劑（內含與「威而剛」成分「Sild
    enafil Analogue 」主結構相同之「Acetildenafil 」、「
    Piperidenafil 」之成分），並自94年7 月20起至95年2 月
    27日（翔笙公司負責人變更為王繹勳）止，陸續將製成之偽
    藥「太存」販賣給不知情之癸○○及癸○○嗣後所經營之百
    興公司，不知情之癸○○再指示不知情之百興公司業務員李
    碧蓮、丁○○分別以附表一編號4 、5 所示方式輾轉賣出。
    嗣於94年8 月9 日經警前往翔笙公司搜索，並扣得如附表四
    所示之物，復於95年10月26日，法務部調查局彰化縣調查站
    人員到「俊傑中西藥局」、「長喜藥局」，甲○○、乙○○
    當場交付販賣剩餘之「太存」錠劑給調查員，而分別扣得如
    附表五所示之物。經送往行政院衛生署實施檢驗後，發現「
    長喜藥局」之扣押物含有「Acetildenafil 」及「Sildenaf
    il Analogue 」等西藥成分，在俊傑中西藥局之扣押物發現
    含有「Piperidenafil 」、「Acetildenafil 」及「Silden
    afil Analogue 」等西藥成分等事實，業經：
  １、證人洪春雄（興豐公司負責人）於檢察官偵查中結證稱：
      自94年1 月11日開始與翔笙公司有往來，第八筆6 月30日
      他是拿粉給我們打錠，第九筆94年8 月18日也是拿粉給我
      們打錠等情詳確（見偵七卷第32至34頁），復有洪春雄提
      供之興豐公司記帳單內帳1 份（見調卷第13頁）、興豐包
      裝企業有限公司出貨單3 紙（見調卷第51至53頁）、翔笙
      公司委託打錠打片包裝意同書1 紙在卷可佐（產品名稱太
      存，聯絡人子○○，見偵四卷第98頁）。
  ２、又證人癸○○（百興公司負責人）於檢察官偵查中結證稱
      ：卷內翔笙公司客戶癸○○的請款單，是我訂的，我們訂
      太存，部分是要推廣到醫療院所，當時接觸是跟丙○○先
      生，地點在他們公司，訂了好幾次貨，我去的時候有遇到
      丑○○，子○○只在電話講過話。我拿到東西後沒有再加
      工，不知道太存含西藥成份，台南的俊傑藥局是李碧蓮銷
      售的，訂購太存是跟丑○○接觸等語（見偵四卷第172 頁
      、偵七卷第35、36頁），其於本院審理時亦證稱：丁○○
      、李碧蓮是我們百興公司人員，他們2 個人有幫忙代銷，
      長喜、俊傑藥局都是藉由業務經手，他們訂貨的時候我們
      就向翔笙訂貨，如果業務員有順路的時候，就順路拿過去
      給他們或直接郵寄給他們等語（見院一卷第275 頁）；另
      證人丁○○於本院審理時證稱：我有去乙○○的長喜藥局
      推銷「太存」，上開「太存」是癸○○向翔笙公司訂貨的
      ，會賣給乙○○是翔笙公司要我幫他推銷的等語明確（見
      院一卷第279 至28 3頁），並有翔笙公司請款單在卷可稽
      （見偵四卷第105 、118 、119 頁）。
  ３、另證人乙○○（長喜藥局負責人）於調詢中證稱：我有銷
      售「太存」，是丁○○到我經營之長喜藥局推銷，我向丁○○進貨5 排的太存，以每顆90元的單價賣給消費者，總
      共售出27顆，丁○○推銷時有暗示「太存」食品可以提昇
      男人的性能力等語（見調卷第30、31頁），其於檢察官偵
      查中亦結證稱：在我那邊查獲的「太存」是從丁○○那邊
      來的，就是我們下訂單，就會寄過來等語（見偵七卷第39
      、40、54、55頁）；證人甲○○（俊傑中西藥局負責人）
      於檢察官偵查中證稱：「太存」是公司業務來推銷，名片
      印象是印百興，是東西寄來後外面有寫翔笙。95年4 月27
      日是第二次，第一次是94年9 、10月間，是李碧蓮找我鋪
      貨的，收到的太存沒有再加工等語明確（見偵七卷第37頁
      ），其於本院審理時亦證稱：我有因銷售「太存」而被調
      查局查扣，「太存」是百興公司李碧蓮小姐給我經銷，銷
      售一段期間再來算帳，向百興進貨2 次，這2 次都是向李
      小姐訂貨，不會重新加工等語甚詳（見院一卷第275 至27
      8 頁），並有翔笙公司銷售單2 紙在卷可佐（客戶名稱長
      喜藥局、俊傑中西藥局，見調卷第29、33頁）。
  ４、再者，高雄市政府警察局苓雅分局於94年8 月9 日前往翔
      笙公司，經被告子○○同意搜索，並扣得如附表四所示之
      物，有搜索扣押筆錄、扣押物品目錄表各1 份在卷可憑（
      見調卷第130 至134 頁）。又經本院依職權將上開扣案物
      送驗後，其中重量為0.5 公斤之太存原料1 包（即附表四
      編號4） 經檢驗結果，檢出「Piperidenafil 」成分之事
      實，有行政院衛生署藥物食品檢驗局97年10月7 日函及檢
      附之檢驗報告書1 份在卷可稽（見院二卷第15至17頁）。
      此外，經法務部調查局彰化縣調查站搜索「俊傑中西藥局
      」、「長喜藥局」，證人甲○○、乙○○當場交付販賣剩
      餘之「太存」錠劑給調查員，而分別扣得如附表五所示之
      物，經送往行政院衛生署實施檢驗後，發現「長喜藥局」
      之扣押物含有「Acetildenafil 」及「Sildenafil Analo
      gue 」等西藥成分，在俊傑中西藥局之扣押物發現含有「
      Piperidenafil 」、「Acetildenafil 」及「Sildenafil
      Analogue」等西藥成分，且上開成分均應屬「藥品」列管
      ，該等同名產品，行政院衛生署皆未曾核准等事實，亦有
      法務部調查局彰化調查站扣押筆錄、扣押物品目錄表各2
      份附卷可稽（見調卷第43至50頁）及有行政院衛生署96年
      4 月25日衛署藥字第09600166672 號函1 份在卷可憑（見
      偵七卷第66頁）。是由翔笙公司所查扣之「太存」原料及
      俊傑中西藥局查扣之「太存」錠劑，經檢驗後均相同檢出
      「Piperidenafil 」成分及其他上揭事證綜合觀之，自堪
      認在附表五所載時間，在「俊傑中西藥局」、「長喜藥局
      」所查獲如附表五所示「太存」錠劑，確係由翔笙公司所
      製造及輾轉售出，且上開「太存」，含有前述「Acetilde
      nafil 」等西藥成分，係未經核准製造之偽藥，實屬灼然
      甚明。
  (五)又「Acetildenafil 」為「Sildenafil analogue （分子量
    466） 」，某一成分之主結構與Sildenafi1（Vardenafi1）
    之主結構相同，稱之為Sildenafil（Vardenafi1）analogue
    。成分物質具有類似結構即有類似藥理生物活性，足以影響
    人類身體結構及生理機能。經查世界相關文獻，Sildenafil
    （Vardenafil）之主結構相似，皆會有與Sildenafil（Vard
    enafil) 相同之作用（抑制Phosphodiesterase type V），
    只是程度有差異而已，該成分可顯著影響人體之生理功能，
    符合藥事法第6 條第3 款「足以影響人類身體結構及生理機
    能之藥品」規定。又行政院衛生署核准含Tadalafil 成分藥
    品許可證之品名為犀利士膜衣錠（CIALIS film-coated tab
    lets) ; 含Vardenafil成分藥品許可證之品名為樂威壯膜衣
    錠（LEVITRA film-coated tablets） ；及含Sildenafil成
    分藥品許可證之品名為威而鋼膜衣錠（VIAGRA film-coated
     tablets) ，前開3 種藥品均屬「需由醫師處方使用」，另
    食品中不得添加西藥成分等情，亦有行政院衛生署95年7 月
    28日衛署藥字第0950030276號函1 份在卷可參（見調卷第54
    、55頁）。
  (六)至被告丑○○、子○○、丙○○雖均否認有上揭共同常業製
    造、販賣偽藥犯行，並以前揭情詞置辯。惟查：
  １、扣案如附表編號二、三、五所示之產品檢體，均係由翔笙
      公司所製造生產及輾轉賣出，且上開產品檢體經送行政院
      衛生署藥物食品檢驗局檢驗後，確均檢出含有前述「Acet
      ildenafil 」等西藥成分，另上開成分符合藥事法第6 條
      第3 款「足以影響人類身體結構及生理機能之藥品」之規
      定等情，已詳如上述，是被告丑○○辯稱：我們製造前有
      送藥檢局檢驗都沒有問題，我們才生產委託加工包裝，檢
      驗藥品之出處及過程應有問題，非翔笙公司產品，沒有共
      同製造、販賣偽藥犯行云云，為犯後卸責之詞，不足採信
      。
  ２、被告丙○○受被告丑○○之邀，前往翔笙公司上班並支領
      薪水，期間長達數月之久（5 月餘），並實際參與「太存
      」、「SUPER 活力」膠囊等偽藥之製造（原料送往加工廠
      打錠及打成膠囊）及日後銷售事宜，業據被告丙○○於本
      院審理時供承在卷（見院一卷第321 頁至326 頁、第439
      至442 頁），則其對上開「太存」等產品摻有西藥成分豈
      有全然不知之理？另佐以戊○○係到翔笙公司向被告丙○○購買「太存」錠劑，並取名「速勇錠」後銷往成功藥局
      ，已詳如前述，而證人庚○○（即成功藥局負責人）於本
      院審理時證稱：之前衛生局人員有查扣速勇錠，這些速勇
      錠是跟戊○○定的，訂購約有3 次，進貨時有說係「壯陽
      」方面的產品等語（見院一卷第312 頁），復參以製造偽
      藥者，為取信他人以利銷售及避免查緝，自可能會製造部
      分不摻雜西藥之成品，以供送驗取得合格檢驗報告或交由
      客戶抽驗或擺放在公司內以供衛生局等單位隨時查驗，而
      翔笙公司的產品原料若全然不含任何西藥成分，之後製錠
      過程中亦未添加任何西藥成分，則以上開原料所製成之成
      品，無論自行送驗或擺放在公司或銷售至客戶之成品，自
      當一致絕不可能檢出任何西藥成分，然本案卻僅有銷售給
      客戶之成品，多次均檢驗出西藥成分，顯見當係翔笙公司
      有人刻意在原料製成錠劑及膠囊前，另添加某些西藥成分
      ，以加強產品功效，而利於銷售及增加獲利，而被告丙○○多次負責將原料送往加工廠打成錠劑及膠囊，對上情更
      無不知之理，是被告丙○○辯稱：我有將原料送去久富浚
      公司、興豐公司打錠，但原料是原來就有了，我不知含有
      西藥成分，沒有共同製造、販賣偽藥犯行云云，亦非可採
      。
  ３、被告子○○於偵訊中自承：我跟永康港香蘭GMP 藥廠購買
      濃縮中藥後，再自己按比重自行調配，我是在建民路160
      號（當指翔笙公司）調配，是自94年7 月底或8 月初開始
      調配。癸○○請款單上所載94年7 月20日更換及50瓶太存
      之意思，其中更換是指破損，另外50瓶是之前他已經叫貨
      ，我接手後才出貨給他。陳春薇於94年7 月底有打電話及
      傳真給我，我知道台中市衛生局查獲偽藥的事等語在卷（
      見偵四卷第146 、147 頁），並有翔笙公司就客戶癸○○
      之請款單1 紙附卷可佐（見偵四卷第105 頁）。又翔笙公
      司於94年8 月8 日曾出具委託打錠包裝意向書，委託興豐
      公司將太存打錠，其上聯絡人明確載明係被告「子○○」
      ，有上開意向書1 紙在卷可稽（見偵四卷第98頁）。再者
      ，被告子○○於94年6 月30日即已登記為翔笙公司負責人
      ，而翔笙公司於94年6 月30日、94年8 月18日仍委託興豐
      公司打錠之事實，亦經證人洪春雄於偵訊中證述詳確在卷
      （見偵七卷第32至34頁），並有證人洪春雄提供之興豐公
      司記帳單內帳1 份（見調卷第13頁）、興豐包裝企業有限
      公司出貨單3 紙在卷可稽（見調卷第51至53頁），顯見被
      告子○○並非未參與翔笙公司「太存」之製造、販賣事宜
      。此外，被告子○○為被告丑○○之弟弟，並於94年6 月
      30日接任翔笙公司負責人，而翔笙公司生產之「太存」等
      產品，前於94年5 、6 月間已遭查扣及檢出西藥成分，且
      被告子○○亦坦承對證人陳春薇之事業已知悉（參前述）
      ，則被告子○○自當對昭信科技公司於93年10月29日所出
      具之檢驗報告結果所送驗之檢體，是否與翔笙公司生產之
      成品確屬相同，產生高度質疑，是若被告子○○與被告丑
      ○○確無共同常業製造、販賣偽藥之犯意聯絡，且不知翔
      笙公司產品含西藥成分，衡諸常情及經驗法則，自當於製
      造及銷售前，親自將翔笙公司之原料及生產製造之「太存
      」送驗，以辨真偽，豈有僅因昭信科技公司上開檢驗報告
      ，即信翔笙公司產品不含西藥成分之理，然其竟均未為之
      ，所為顯與常情相悖，自足認被告子○○對於翔笙公司產
      品含有西藥成分之事實，當已知情而故意不為，方屬實情
      ，是被告子○○上揭所辯：於94年6 月初，我哥哥丑○○
      說他投資登記我為負責人，之前我看檢驗報告書都沒有問
      題，沒有共同常業製造、販賣偽藥犯行云云，為犯後卸責
      之詞，亦非可採。
  (七)綜上，被告丑○○、子○○、丙○○上開所辯，均為犯後飾
    詞卸責之詞，均不足採信。本件事證明確，被告丑○○等3
    人有上揭事實欄所載共同常業製造、販賣偽藥犯行，均堪以
    認定，應予依法論科。
二、按行為後法律有變更者，適用行為時之法律。但行為後之法
    律有利於行為人者，適用最有利於行為人之法律，刑法第2
    條第1 項定有明文。另於比較時應就罪刑有關之共犯、未遂
    犯、想像競合犯、牽連犯、連續犯、結合犯，以及累犯加重
    、自首減輕暨其他法定加減原因（如身分加減）與加減比例
    等一切情形，本於統一性及整體性原則，綜其全部罪刑之結
    果而為比較（最高法院95年5 月23日第8 次刑事庭會議決議
    內容參照）。查被告行為後，如附表六所示之刑法規定，業
    於94年2 月2 日經總統令修正公布，並自95年7 月1 日施行
    ，另藥事法於95年5 月30日經修正公布，自95年7 月1 日施
    行，修正前藥事法第82條第2 項規定：「以犯前項之罪為常
    業者，處5 年以上12年以下有期徒刑，得併科新臺幣2 千5
    百萬元以下罰金」、第83條第2 項規定：「以犯前項之罪為
    常業者，處2 年以上10年以下有期徒刑，得併科新臺幣2 千
    5 百萬元以下罰金」，修正後藥事法第82、83條則將該關於
    常業犯之規定，予以刪除，則在修正後，因刑法亦已將連續
    犯、牽連犯之規定刪除，則本院觀諸上揭規定修正、刪除理
    由及參酌最高法院96年台上字第6048號判決意旨（販賣毒品
    難認係集合犯，應採一罪一罰），如依藥事法第82條第1項
    、第83條第1 項規定予以各別多次論斷即一罪一罰，對於行
    為人並無較為有利之情形，是經整體比較上揭刑法、藥事法
    修正前後結果，修正後即裁判時法並未較有利被告，從而，
    應依刑法第2 條第1 項前段規定，適用行為時法，合先敘明
    。
三、次按藥品未經核准，擅自製造者為偽藥，藥事法第20條第1
    款定有明文。又藥品，未核准其製造或輸入，究屬偽藥或禁
    藥，應視其來源予以審酌，而在外國地區產製之藥品，我國
    衛生主管機關對該藥品之產製原無監督管理之權限，如未經
    核准，單純將該外國地區製造完成之藥品擅自輸入者，概視
    為藥事法第20條第1 款之偽藥，並非妥適，應認係同法第22
    條第1 項第2 款前段之禁藥（最高法院82年度第4 次刑事庭
    會議結論參照）。本件扣案之藥品，未經核准製造，且來源
    並無證明顯示係自國外輸入，即非屬禁藥，而認應屬偽藥。
    再按刑法所謂「常業」，指反覆以同種類行為為目的之社會
    活動之職業性犯罪而言，至於犯罪所得之多寡，是否恃此犯
    罪為唯一之謀生職業，則非所問，縱另兼有其他職業，仍無
    礙於該常業犯罪之成立。被告丑○○、子○○、丙○○於上
    揭犯罪事實欄所載時間反覆以製造、販賣偽藥謀利，並恃以
    為生，核被告丑○○、子○○、丙○○所為，均係犯修正前
    藥事法第82條第2 項之常業製造偽藥罪（即以犯藥事法第82
    條第1 項之製造偽藥為常業罪）、第83條第2 項之常業販賣
    偽藥罪。另被告翔笙生物科技有限公司係違反同法第87條之
    罪，應科以同法第82條第2 項之罰金刑。被告丑○○就上揭
    所犯2 罪，分別與被告丙○○、子○○，有犯意之聯絡及行
    為之分擔，皆為共同正犯。被告丑○○等3 人就上揭所犯2
    罪間，均有方法、目的之牽連關係（最高法院73年台上字第
    5580判決意旨參照），均應依修正前刑法第55條後段牽連犯
    之規定，從一重依修正前藥事法第82條第2 項之常業製造偽
    藥罪論處，檢察官認上開2 罪為高低度吸收關係，尚有未洽
    。爰審酌被告丑○○、丙○○前均無犯罪前科紀錄之素行，
    被告子○○前有過失傷害罪前科之素行（不構成累犯），各
    有臺灣高等法院被告前案紀錄表在卷可稽，被告丑○○等3
    人為圖己利，未依藥事法規定取得中央衛生主管機關許可之
    藥品許可證，即共同擅自製造、販賣偽藥，有損國家對藥物
    之管理，並對國人之身體健康造成潛在威脅。另衡以被告丑
    ○○為本案犯罪之起源，涉犯製造、販賣之情節程度最重，
    被告丙○○、子○○相較為輕，被告丑○○等3 人犯後均飾
    詞否認犯行，尚乏知錯悔改之意及被告丑○○等3 人犯罪之
    手段、智識程度、生活狀況暨被告翔笙公司因其代表人、受
    雇人執行業務觸犯本罪之情節等一切情狀，分別量處如主文
    所示之刑，以資懲儆。又被告翔笙生物科技有限公司部分，
    其代表人、受雇人係在96年4 月24日前為本件犯罪行為，核
    符中華民國96年罪犯減刑條例第2 條第1 項第3 款規定，應
    減其宣告刑二分之一如主文第四項所示。扣案如附表四編號
    1 至4 所示之物，為被告丑○○、子○○等人所有，供上揭
    犯罪預備所用之物，爰依刑法第38條第1 項第2 款規定，予
    以宣告沒收。又扣案附表四編號5 至7 所示之成品及原料，
    經檢驗均無西藥成分，另附表四編號8 為空膠囊，而翔笙公
    司尚有其他產品，是上開扣案物均無確切證據證明係供本案
    犯罪所用或預備所用之物，故本院均不為沒收之諭知。至扣
    案如附表四編號9 、10所示「SUPER 活力」空盒、速勇錠空
    盒，係戊○○、天穎公司提供給翔笙公司包裝之用，此觀被
    告丙○○於本院審理時之證述自明（見院一卷第325 、326
    頁），是上開扣案空盒，既屬戊○○、天穎公司所有，而非
    本案被告所有，亦非違禁物，故本院自不得為沒收之諭知，
    併予敘明。
貳、無罪部分：
一、公訴意旨略以：被告壬○○擔任翔笙公司負責人，與被告丑
    ○○、丙○○共同基於常業製造、販賣偽藥之犯意聯絡，共
    同為上揭製造、販賣偽藥犯行，並以之為常業等語，因認被
    告涉犯修正前藥事法第82條第2 項之常業製造偽藥（且公訴
    意旨認修正前藥事法第83條第2 項常業販賣偽藥為上開常業
    製造偽藥罪犯行之低度行為）罪嫌等語。
二、按犯罪事實應依證據認定之，無證據不得認定犯罪事實；又
    不能證明被告犯罪者，應諭知無罪之判決，刑事訴訟法第15
    4 條第2 項、第301 條第1 項分別定有明文。又認定犯罪事
    實所憑之證據，雖不以直接證據為限，間接證據亦包括在內
    ，然無論直接或間接證據，其為訴訟上之證明，須於通常一
    般之人均不致於有所懷疑，而得確信其為真實之程度者，始
    得據之為有罪之認定，倘其證明尚未達到此一程度，而有合
    理性懷疑之存在時，即無從為有罪之認定（最高法院76年台
    上字第4986號判例意旨參照）。
三、訊據被告壬○○堅詞否認有上揭共同常業製造、販賣偽藥犯
    行，並辯稱：我沒有出資，不是翔笙公司股東，也沒有參與
    翔笙公司經營及決策，僅係擔任名義上負責人，不知道公司
    生產銷售偽藥的事情等語。經查：
  (一)被告壬○○當初係因被告丑○○之邀擔任翔笙公司負責人，
    未參與公司業務，都只是去公司看一下就走，嗣後所以離開
    翔笙公司，係因其找到其他工作，且被告丙○○要降被告壬○○的薪水為1 萬5 千元等情，業據被告壬○○於本院審理
    時堅稱甚詳在卷（見院一卷第434 、436 頁），核與共同被
    告丙○○於調詢中供稱：公司實際業務是由丑○○負責，我
    任職期間，壬○○每個禮拜只到公司1 、2 次看看，並沒有
    負責任何業務等語（見調卷第14至16頁），於本院審理時供
    稱：被告壬○○講說我要降他薪水的事情是確實等語明確在
    卷（見院一卷第438 頁），及其以證人身份於本院審理時證
    稱：我任職期間，翔笙公司的經營決策由丑○○決定，壬○○是公司登記的負責人，無實際工作的內容，壬○○在公司
    的業務上沒有指示或指派工作給我，他沒有固定的時間去公
    司，每次去約半個小時，就走一走逛一逛沒有作什麼事，我
    離職跟丑○○說等情（見院一卷第438 至442 頁）均相符。
    又翔笙公司與天穎公司接洽、簽約事宜，均係由被告丑○○
    、丙○○參與為之，被告壬○○並未參與等情，並經證人陳
    志宏（即天穎公司負責人）、溫怡禎（即天穎公司處長）於
    檢察官偵查中證述甚詳在卷（見偵八卷第78、79頁），亦與
    被告壬○○上開所辯情節不悖，自堪認被告壬○○上開所辯
    ，應屬真實，而堪以採信。
  (二)是被告壬○○雖登記為翔笙公司名義負責人，然其上開所辯
    ，應堪採信，已如上述，而公訴人認被告壬○○有上揭公訴
    意旨所指犯行，涉犯共同常業製造、販賣偽藥罪，所為之舉
    證尚未能達通常一般之人均不致有所懷疑，而得確信其為真
    實之程度，亦無從使法院形成被告此部分有罪心證之確信，
    揆諸前揭說明，被告壬○○部分之犯罪尚屬不能證明，自應
    為被告壬○○無罪判決之諭知。
據上論斷，應依刑事訴訟法第299 條第1 項前段、第301 條第1
項、第306 條，藥事法第82條第2 項（修正前）、第83條第2 項
（修正前）、第87條，刑法第2 條第1 項前段、第11條前段、第
28條、第55條後段（修正前）、第38條第1 項第2 款，中華民國
96年罪犯減刑條例第2 條第1 項第3 款、第7 條，判決如主文。
本案經檢察官寅○○到庭執行職務。
中    華    民    國    97    年    12    月    24    日
                  刑事第十八庭審判長法  官  廖建瑜
                                    法  官  陳盈吉
                                    法  官  林永村
以上正本證明與原本無異。
如不服本判決，應於判決送達後10日內，向本院提出上訴狀。
中    華    民    國    97    年    12    月    24    日
                                    書記官  李祥銘
附表一：
┌──┬───────────────┬───────┐
│編號│事       實       過        程│備          註│
├──┼───────────────┼───────┤
│ 1  │于然鈴自93年11月12日起至94年3 │癸○○另自94年│
│    │月15日止陸續多次向翔笙公司購買│7 月20日起向簡│
│    │「太存」。戊○○自93年下年度某│義成擔任負責人│
│    │時起陸續向翔笙公司購買太存2 次│之翔笙公司購買│
│    │。癸○○自93年11月12日起至94年│太存等情，另於│
│    │3 月10日止陸續多次向翔笙公司購│事實(三)論述。  │
│    │買太存。                      │              │
├──┼───────────────┼───────┤
│ 2  │于然鈴取得「太存」後，交給不知│              │
│    │情之陳春薇（另經檢察官為不起訴│              │
│    │處分）所經營位於台中市南屯區南│              │
│    │屯路二段88號之「一藥局」寄賣│              │
│    │。                            │              │
├──┼───────────────┼───────┤
│ 3  │戊○○到翔笙公司向丙○○購買「│              │
│    │太存」錠劑（無紙盒包裝）後，自│              │
│    │行以紙盒包裝及取名「速勇錠」，│              │
│    │並將之交給不知情之庚○○（另經│              │
│    │檢察官為不起訴處分）所經營位於│              │
│    │台中市○○路216 號1 樓「成功藥│              │
│    │局」寄賣。                    │              │
├──┼───────────────┼───────┤
│ 4  │李碧蓮遂分別於94年9 、10月、95│              │
│    │年4 月27日，先後2 次前往不知情│              │
│    │之甲○○所經營位於台南縣西港鄉│              │
│    │慶安村中山路257 號之「俊傑中西│              │
│    │藥局」寄賣「太存」各1 盒（10片│              │
│    │，每片10粒，每片單價450 元），│              │
│    │再由甲○○販售「太存」給不特定│              │
│    │之顧客。                      │              │
├──┼───────────────┼───────┤
│ 5  │丁○○遂於95年7 月28日前往不知│              │
│    │情之乙○○所經營位於高雄縣鳳山│              │
│    │市○○路76號之「長喜藥局」推銷│              │
│    │「太存」，以每片單價450 元，每│              │
│    │片10粒，共5 片（50粒），合計共│              │
│    │2250元之價格販售給乙○○，吳孟│              │
│    │鴻再以每粒90元，販售給不特定之│              │
│    │顧客。                        │              │
└──┴───────────────┴───────┘
附表二：
┌──┬─────────┬─────────────┬─────────┐
│編號│品  名  及  數  量│查  獲  時  間、地  點    │備              註│
├──┼─────────┼─────────────┼─────────┤
│ 1  │太存3 盒          │(1)94年5 月10日10時許      │(1)見偵四卷第5 頁檢│
│    │                  │(2)陳春薇所經營之「一藥局│  查現場紀錄表（現
│    │                  │  」內。                  │  有5 盒，抽驗3 盒│
│    │                  │                          │  ）。            │
│    │                  │                          │(2)檢出「Acetildena│
│    │                  │                          │  fil 」成分。    │
├──┼─────────┼─────────────┼─────────┤
│ 2  │速勇錠3 盒        │(1)94年5 月17日10時50分許，│(1)見偵一卷第5 頁檢│
│    │                  │(2)庚○○所經營之「成功藥局│  查現場紀錄表（現│
│    │                  │   」內。                 │  有3 盒，抽驗3 盒│
│    │                  │                          │  ）。            │
│    │                  │                          │(2)檢出「Acetildena│
│    │                  │                          │  fil 」成分。    │
└──┴─────────┴─────────────┴─────────┘
附表三：
┌──┬─────────┬─────────────┬─────────┐
│編號│品  名  及  數  量│查  獲  時  間、地  點    │備              註│
├──┼─────────┼─────────────┼─────────┤
│ 1  │「SUPER 活力」膠囊│(1)94年6 月15日15時10分許  │(1)見偵二卷第3 頁檢│
│    │2 盒              │(2)辛○○所經營之「建東西藥│  查現場紀錄表（現│
│    │                  │  房」內。                │  有13盒，抽驗2 盒│
│    │                  │                          │  ）。            │
│    │                  │                          │(2)檢出「Caffeine」│
│    │                  │                          │  、「Acetildenafi│
│    │                  │                          │  l 」之成分。    │
└──┴─────────┴─────────────┴─────────┘
附表四：
┌──┬─────────┬─────────────┬─────────┐
│編號│品  名  及  數  量│查  獲  時  間、地  點    │備              註│
├──┼─────────┼─────────────┼─────────┤
│ 1  │太存空盒（橘色）3 │(1)94年8 月9 日            │見偵四卷第130 至13│
│    │箱                │(2)翔笙公司                │4 頁              │
├──┼─────────┼─────────────┼─────────┤
│ 2  │太存空盒（橘色）共│同上                      │同上              │
│    │300 盒            │                          │                  │
├──┼─────────┼─────────────┼─────────┤
│ 3  │太存空盒（淺褐色）│同上                      │同上              │
│    │共534盒           │                          │                  │
├──┼─────────┼─────────────┼─────────┤
│ 4  │太存原料1 包（0.5 │同上                      │(1)同上。          │
│    │公斤，深褐色粉末）│                          │(2)送驗後檢出「Pipe│
│    │                  │                          │  ridenafil 」成分│
│    │                  │                          │  （見院二卷第16頁│
│    │                  │                          │  ）。            │
├──┼─────────┼─────────────┼─────────┤
│ 5  │太存原料1 包（0.25│同上                      │(1)見偵四卷第130 至│
│    │公斤，深褐色粉末）│                          │  134 頁。        │
│    │                  │                          │(2)未檢出「Caffein │
│    │                  │                          │  」等西藥成分（見│
│    │                  │                          │  院二卷第16頁）。│
├──┼─────────┼─────────────┼─────────┤
│ 6  │太存瓶裝成品2 瓶  │同上                      │(1)見偵四卷第130 至│
│    │                  │                          │  134 頁。        │
│    │                  │                          │(2)未檢出「Caffeine│
│    │                  │                          │  」等西藥成分（見│
│    │                  │                          │  院二卷第16頁）。│
├──┼─────────┼─────────────┼─────────┤
│ 7  │太存瓶裝成品100盒 │同上                      │(1)見偵四卷第130 至│
│    │                  │                          │  134 頁。        │
│    │                  │                          │(2)抽驗其中1 盒，檢│
│    │                  │                          │  出「Caffeine」等│
│    │                  │                          │  西藥成分（見院二│
│    │                  │                          │  卷第16頁）      │
├──┼─────────┼─────────────┼─────────┤
│ 8  │新歷芳空膠囊2 袋  │同上                      │見偵四卷第130 至13│
│    │                  │                          │4 頁              │
├──┼─────────┼─────────────┼─────────┤
│ 9  │「SUPER 活力」空盒│同上                      │(1)見偵四卷第130 至│
│    │2 箱              │                          │  134頁           │
│    │                  │                          │(2)共5700個        │
├──┼─────────┼─────────────┼─────────┤
│ 10 │速勇錠空盒297個   │同上                      │見偵四卷第130 至13│
│    │                  │                          │4 頁              │
└──┴─────────┴─────────────┴─────────┘
附表五：
┌──┬─────────┬─────────────┬─────────┐
│編號│品  名  及  數  量│查  獲  時  間、地  點    │備              註│
├──┼─────────┼─────────────┼─────────┤
│ 1  │太存錠劑24粒      │(1)95年10月26日            │(1)見調卷第47至50頁│
│    │                  │(2)甲○○所經營之「俊傑中西│  。              │
│    │                  │  藥局」內。              │(2)檢出「Piperidena│
│    │                  │                          │  fil 」、「Acetil│
│    │                  │                          │  denafil 」及「Si│
│    │                  │                          │  ldenafilAnalogue│
│    │                  │                          │  」等西藥成分。  │
├──┼─────────┼─────────────┼─────────┤
│ 2  │「太存」錠劑23粒  │(1)95年10月26日。          │(1)見調卷第43至46頁│
│    │                  │(2)乙○○所經營之「長喜藥局│  。              │
│    │                  │  」內。                  │(2)檢出「Acetildena│
│    │                  │                          │  fil」及「Sildena│
│    │                  │                          │  filAnalogue 」等│
│    │                  │                          │  西藥成分。      │
└──┴─────────┴─────────────┴─────────┘
附表六：
┌──┬───────┬───────┬───────┬────┐
│比較│行為時法（舊法│裁判時法（新法│比較結果      │備註    │
│內容│）            │）            │              │        │
├──┼───────┼───────┼───────┼────┤
│共同│刑法第28條：二│刑法第28條：二│裁判時法將原行│最高法院│
│正犯│人以上共同實施│人以上共同「實│為時法之「實施│97年4 月│
│    │犯罪之行為者，│行」犯罪之行為│」（包含陰謀、│22日97年│
│    │皆為正犯。    │者，皆為正犯。│預備、著手及實│度第2 次│
│    │              │              │行等階段行為）│刑事庭會│
│    │              │              │修正為「實行」│議決議意│
│    │              │              │，就共同正犯之│旨參照（│
│    │              │              │範圍已有限縮而│上開決議│
│    │              │              │有變動，自屬法│雖係就累│
│    │              │              │律有變更。惟本│犯所為之│
│    │              │              │案被告已實行犯│決議，然│
│    │              │              │罪，依行為時及│於共同正│
│    │              │              │裁判時法均構成│犯之情形│
│    │              │              │共同正犯，即無│，參酌上│
│    │              │              │有利或不利之情│開決議意│
│    │              │              │形，自無庸為新│旨，當應│
│    │              │              │、舊法之比較。│為相同之│
│    │              │              │              │解釋。）│
├──┼───────┼───────┼───────┼────┤
│刑法│罰金：（銀元）│罰金：新臺幣10│裁判時法罰金刑│        │
│第33│1 元以上。    │00元以上，以百│之最低度刑提高│        │
│條第│              │元計算之。    │為新臺幣1000元│        │
│5 款│              │              │。是以行為時法│        │
│    │              │              │較有利於被告。│        │
├──┼───────┼───────┼───────┼────┤
│牽連│刑法第55條後段│已刪除        │行為時法構成裁│        │
│犯  │：犯一罪而其方│              │判上一罪，從一│        │
│    │法或結果之行為│              │重處斷，而依裁│        │
│    │犯他罪名者，從│              │判時法則需數罪│        │
│    │一重處斷      │              │併罰，是比較結│        │
│    │              │              │果仍以行為時法│        │
│    │              │              │有利於被告。  │        │
├──┴───────┴───────┴───────┴────┤
│比較結果：                                                    │
│裁判時法並未較有利於被告。從而，應依刑法第2 條第1 項前段規定，│
│適用行為時之法律。                                            │
└───────────────────────────────┘
附錄本案論罪科刑之法條
（修正前）藥事法第82條
製造或輸入偽藥或禁藥者，處10年以下有期徒刑，得併科新臺幣
1000萬元以下罰金。
以犯前項之罪為常業者，處5 年以上12年以下有期徒刑，得併科
新臺幣2500萬元以下罰金。
犯前2 項之罪，因而致人於死者，處無期徒刑或10年以上有期徒
刑，致重傷者，處7 年以上有期徒刑。
因過失犯第1 項之罪者，處3 年以下有期徒刑、拘役或科新臺幣
50萬元以下罰金。
第1 項及第2 項之未遂犯罰之。
（修正前）藥事法第83條
明知為偽藥或禁藥，而販賣、供應、調劑、運送、寄藏、牙保、
轉讓或意圖販賣而陳列者，處7 年以下有期徒刑，得併科新臺幣
5 百萬元以下罰金。
以犯前項之罪為常業者，處2 年以上10年以下有期徒刑，得併科
新臺幣2500萬元以下罰金。
因過失犯第1 項之罪者，處2 年以下有期徒刑、拘役或科新臺幣
30萬元以下罰金。
第1 項之未遂犯罰之。


司法院資訊處製作；財團法人民間司法改革基金會備份。
